最　高　行　政　法　院　判　決
　　　　　　　　　　　　　　　　　　 94年度判字第01733號
上　訴　人　宜蘭食品工業股份有限公司
代　表　人　甲○○
被 上訴 人　經濟部智慧財產局
代　表　人　乙○○
上列當事人間因商標註冊事件，上訴人對於中華民國93年6月10
日臺北高等行政法院92年度訴字第881號判決，提起上訴，本院
判決如下：
　　主  文
上訴駁回。
上訴審訴訟費用由上訴人負擔。
　　理  由
一、本件上訴人在原審起訴意旨略以：上訴人於民國91年3月28
    日以「米太郎日日旺」商標（下稱系爭商標，如附圖一）作
    為其註冊第560541號「無聊派米太郎」商標之聯合商標，指
    定使用於當時商標法施行細則第49條所定商品及服務分類表
    第29類之牛奶、羊奶、脫水果蔬、糖漬果蔬等商品，向被上
    訴人申請註冊。經審查認系爭聯合商標圖樣上之中文「米太
    郎日日旺」與據以核駁之註冊第986547號「金名鴻日日旺」
    商標（下稱據以核駁商標，如附圖二）之中文近似，且指定
    使用於同一或類似商品，應不准註冊，以91年10月29日（91
    ）智商0530字第914007466號發文之聯合商標核駁第268845
    號審定書為應予核駁之處分。上訴人不服，循序提起本件行
    政訴訟。按系爭商標圖樣與據以核駁商標圖樣相較，二者固
    均有相同之中文「日日旺」三字，然後者所書列之中文組合
    文字「金名鴻日日旺」，予人寓目觀感顯為整體構成之系列
    商標文字態樣，尚難割裂視之，致與前者之「米太郎日日旺
    」六字相較，二者所表達之意義各異；且排列方式完全不同
    ，消費者明顯可分辨此二商標。整體而言此二商標於異時異
    地隔離觀察，無論於外觀、觀念及交易連貫唱呼間予人印象
    顯有不同，非不可加以區分、辨識。故系爭商標與據以核駁
    商標，客觀上實難謂有使相關消費者聯想而產生混同誤認之
    虞，應非屬構成近似之商標。又「日日旺」三字為消費者習
    知之文字，且據以核駁商標之「金名鴻」文字圖樣係排列在
    左上方，明顯為凸顯此三字以吸引消費者注意，是據以核駁
    商標之主要部分為「金名鴻」，縱非如此，其主要部分亦應
    為「金名鴻日日旺」整體六字，而非「日日旺」三字，因此
    ，據以核駁商標與系爭商標之主要部分應不構成近似。再者
    ，商標審查固採個案拘束原則，然被上訴人曾對另案商標「
    天天開心」與「旺仔開心」等商標不構成近似之審定，此與
    本案情形幾乎完全相同，皆為商標圖樣前半段不同，後半段
    相同之情形，因此，被上訴人於審查時應以商標文字整體判
    斷，更何況據以核駁之商標與系爭商標有明顯排列之差別，
    卻遭被上訴人認定為近似，似有違行政法上之平等原則。為
    此請判決將訴願決定及原處分均撤銷，並命被上訴人就系爭
    商標註冊申請應為准予審定成立之處分等語。
二、被上訴人則以：系爭商標係由左右分隔排列之中文「米太郎
    」、「日日旺」所組成，與據以核駁商標之中文相較，雖有
    「米太郎」、「金名鴻」之別，惟二者予人印象皆有相同直
    書排列之中文「日日旺」，僅左右排列位置之差別，於異時
    異地隔離觀察，有使一般消費者產生混淆誤認之虞，應屬近
    似之商標，復均指定使用於同一或類似之商品，自有系爭商
    標審定時商標法第37條第12款規定之適用。至上訴人所舉中
    台異字887234號商標異議案案例一節，經查其案情與本件不
    同，且基於商標個案審查拘束原則，自不得執為本件應准註
    冊之論據等語，資為抗辯。
三、原審斟酌全辯論意旨及調查證據結果，以：按商標圖樣相同
    或近似於他人同一商品或類似商品之註冊商標者，不得申請
    註冊，為系爭商標審定時商標法第37條第12款所明定。又商
    標圖樣之近似，以具有普通知識經驗之購買人，於購買時施
    以普通所用之注意，有無混同誤認之虞判斷之。且商標主要
    部分在外觀、觀念或讀音方面有一近似者，即為近似之商標
    。系爭商標係由左方為「日日旺」、右方為「米太郎」之二
    排並列中文文字所組成，據爭商標則由左上方為「金名鴻」
    文字、右下方為「日日旺」之左高右低二排中文文字所組成
    ，固然系爭商標與據以核駁商標二排中文文字有左右二排並
    列或左高右低排列之不同，系爭商標圖樣之文字「米太郎」
    係置於右方，「日日旺」置於左方，而據以核駁商標圖樣之
    文字「金名鴻」則係置於左方，「日日旺」置於右方之差異
    。惟查，系爭商標與據爭商標均有中文直書「日日旺」三字
    ，文字明顯醒目，予人印象深刻，為系爭商標主要部分，僅
    左右位置之差別，於異時異地隔離觀察，仍易使具一般知識
    之相關消費者聯想其為同一家產製主體所表彰之系列商標，
    而產生混同誤認之虞，應屬構成近似之商標，復分別指定使
    用於軟糖、米果與脫水果蔬、糖漬果蔬等類似之商品，自有
    首揭法條規定之適用。次查上訴人所指另案之商標圖樣與本
    件並不相同，案情有別，基於商標審查個案拘束原則，自不
    能以彼例此，指被上訴人違反平等原則，而據為本件有利上
    訴人之判斷。又查本件上訴人聲明請求撤銷訴願決定及原處
    分，並命被上訴人就系爭標章作成核准審定之處分，係屬課
    予義務訴訟，而課予義務訴訟應適用言詞辯論終結時之法律
    。商標法已於92年5月28日修正公布，並於11月28日施行，
    相當於核駁審定時所適用之商標法第37條第12款之現行商標
    法第23條第1項第13款前段規定「相同或近似於他人同一或
    類似商品或服務之註冊商標或申請在先之商標，有致相關消
    費者混淆誤認之虞者」，不得註冊。本件依該新法之要件判
    斷結果，與被上訴人適用審定時商標法第37條第12款之結果
    ，兩者結論並無不同，亦即系爭商標之申請，亦有違現行商
    標法第23條第1項第13款前段之規定。綜上所述，本件商標
    註冊申請事件依課予義務訴訟事件應適用現行商標法規定，
    而加以適用之結果，系爭商標之註冊仍有違現行商標法第23
    條第1項第13款前段之規定。因此，原處分雖未及適用嗣後
    修正施行之商標法，但其處分結論與現行商標之適用之結果
    既無不同。原處分及訴願決定仍應予維持。從而，上訴人請
    求撤銷訴願決定及原處分，並命被上訴人對系爭商標應作成
    核准審定之處分，為無理由，應予駁回等由。資為其判決之
    論據。
四、本院按：系爭商標係由左方為「日日旺」、右方為「米太郎
    」之二排並列中文文字所組成，據爭商標則由左上方為「金
    名鴻」文字、右下方為「日日旺」之左高右低二排中文文字
    所組成，固然系爭商標與據以核駁商標二排中文文字有左右
    二排並列或左高右低排列之不同，惟查系爭商標與據爭商標
    均有中文直書「日日旺」三字，文字明顯醒目，予人印象深
    刻，為系爭商標主要部分，僅左右位置之差別，於異時異地
    隔離觀察，仍易使具一般知識之相關消費者聯想其為同一家
    產製主體所表彰之系列商標，而產生混同誤認之虞，復分別
    指定使用於軟糖、米果與脫水果蔬、糖漬果蔬等類似之商品
    ，應屬構成近似之商標，業經原判決於理由中敘明甚詳。次
    查系爭商標係由「日日旺」、「米太郎」之二排並列中文文
    字所組成，並非由「日日旺米太郎」一排六個字連貫構成，
    二組文字既個別成行，予一般人認知其屬於各自獨立之商標
    重要部分，依法自應分別作為比較之對象，而非以「日日旺
    米太郎」連貫六個字作為判斷二商標是否成近似之客體，故
    原處分及原判決認為「日日旺」與「米太郎」為不同商標部
    分，且以「日日旺」係構成商標主要部分，並認定系爭商標
    與據以核駁商標構成近似，經核與現行商標法第23條第1項
    第13款前段之規定或經驗法則均無違，上訴意旨猶執與起訴
    書相同之論旨聲明不服，無非係對原審取捨證據認定事實之
    職權行使，加以爭執，尚難認原判決有適用法規不當或違背
    經驗法則之違誤。至於上訴人所舉另案「天天開心」商標異
    議案，亦屬四個字連貫之情形，與本案系爭商標並列而不連
    貫之情形，顯有不同。又查搭配「旺」之文字與「日日旺」
    二者文字意義並非完全相同，尚難以一般搭配旺字者無識別
    性，而遽認「日日旺」亦屬識別性甚低而非商標主要部分，
    是以上訴人援引另案商標，作為上訴理由，亦難認有理。綜
    上，原審斟酌全辯論意旨及調查證據之結果，將訴願原決定
    及原處分均予維持，駁回上訴人之訴，核無違誤。上訴論旨
    ，指摘原判決違誤，求予廢棄，難認有理由，應予駁回。
五、據上論結，本件上訴為無理由，爰依行政訴訟法第255條第1
    項、第98條第3項前段，判決如主文。
中　　華　　民　　國　　94　　年　　11　　月　 10 　　日
                  第五庭審判長法  官　高　啟　燦
                              法  官　蔡　進　田
                              法  官　黃　璽　君
                              法  官　廖　宏　明
                              法  官  楊  惠  欽
以  上  正  本  證  明  與  原  本  無  異
中　　華　　民　　國　　94　　年　　11　　月　　11　　日
　　　　　　　　　　　　　　　書記官　彭　秀　玲
